臺灣桃園地方法院刑事判決　　　　　　　　　　　　　九十年度交訴字第一七五號
　　公　訴　人　臺灣桃園地方法院檢察署檢察官
　　被　　　告　乙○○
　　選任辯護人　陳智義律師
右列被告因過失傷害等案件，經檢察官提起公訴（九十年度偵緝字第三六一），本院
判決如左：
    主  文
乙○○被訴遺棄罪部分無罪。
其餘被訴部分公訴不受理。
    理  由
一、公訴意旨略以：被告乙○○係營業小客車之司機，為從事駕駛業務之人，於民國
    八十九年三月十一日凌晨，駕駛車牌號碼Ｎ四─二三三號營業小客車，沿桃園縣
    八德市○○路由中壢往桃園方向行駛，其應注意並能注意汽車行駛時，應注意車
    前狀況，並隨時採取必要之安全措施，而依當時情況，又非不能注意，竟疏未注
    意及此，於當日凌晨五時許行經該路二三三號前，不慎撞上同向在前由丙○○所
    騎乘車號ＨＶＬ─一七五號機車，致機車滑行，丙○○則向上彈起後先撞上右開
    小客車前方之擋風玻璃再落地並出血及昏迷，因而受有急性右側硬腦膜下腔血腫
    之傷害，而為無自救力之人，詎被告見狀後，竟未加以扶助緊急送醫急救，反將
    上開機車及丙○○拖至路旁之房屋屋簷下隱匿，並聯絡同車行不詳姓名之數人至
    上處圍堵現場，而於據報前往處理桃園縣警察局八德分局高明派出所警員楊朝賢
    上前詢問時，被告竟答以沒有交通事故，使楊朝賢聽信而離開，幸楊朝賢於離開
    上處約二百公尺處，思覺有異又再而折返，經四處搜尋因發現路旁有機車閃燈，
    始在上開房屋之屋角找到昏迷倒地之丙○○，即刻將丙○○送醫急救，因認被告
    涉犯刑法第二百八十四條第二項之業務過失傷害罪及同法第二百九十四條第一項
    之遺棄罪嫌云云。
二、無罪部分（被訴遺棄罪之部分）：
（一）按犯罪事實應依證據認定之，無證據不得推定其犯罪事實。又不能證明被告犯
      罪者，應諭知無罪之判決，刑事訴訟法第一百五十四條、第三百零一條第一項
      分別定有明文；又事實之認定，應憑證據，如未能發現相當證據，或證據不足
      以證明，自不能以推測或擬制之方法，為裁判基礎；且認定不利於被告之事實
      ，須依積極證據，苟積極證據不足為不利於被告犯罪事實之認定時，即應為被
      告有利之認定，更不必有何有利之證據；再認定犯罪事實所憑之證據，其為訴
      訟上之證明，須於通常一般之人均不致有所懷疑，而得確信其為真實之程度者
      ，始得據為有罪之認定，倘其證明尚未達到此一程度，而有合理之懷疑存在時
      ，即無從為有罪之認定，此經最高法院四十年上字第八六號、三十年上字第八
      一六號、七十六年台上字第四九八六號分別著有判例可資參照。
（二）本件公訴人認被告涉犯遺棄罪，無非係以証人楊朝賢之証詞為論據。訊據被告
      乙○○堅決否認有右揭遺棄之犯行，辯稱：當日晚上下雨，視線不好，且後面
      車輛車速很，伊唯恐告訴人丙○○躺在路上遭後來之車輛輾過，遂將他連同機
      車移到屋簷下躲雨，警察來時，伊說沒有交通事故，是因伊想私下和解。但伊
      絕無遺棄之故意，伊有以無線電通知站台代為通知救護車等語，經查，被告於
      八十九年三月十四日警訊時確實陳稱：「（當時車速多少？有無採取救護動作
      ？）車速約五十公里，我有以無線電通知站台代為通知救護車。」（見九十年
      度偵字第二三七七號偵查卷第十頁背面）、於偵查時陳稱：「．．（後來處理
      ？）我看他跌倒後，把他移到馬路邊，然後請站台聯絡，派救護車將其送到桃
      園醫院。」（見九十年度偵緝字第三六一號偵查卷第十一頁背面），並據証人
      即當時之乘客丁○○到庭証稱：當日凌晨三、四點左右，伊打電話給站台叫計
      程車，從中壢市坐到桃園市○○路，車子沿省道走，伊坐車時，司機乙○○開
      車撞到人，伊坐在車後聽到碰一聲，下車時看到告訴人已倒在地上，當時司機
      下車去看，之後有上車給站台叫一一九，司機就要伊幫她把告訴人扶到旁邊，
      之後有幾台計程車過來，後來警察來問有無車禍，司機說沒有，伊覺得很奇怪
      ，警車走後，救護車就來了，警車又回頭，警察後來才發現有車禍等語屬實，
      核與証人即電台小姐甲○○具結証述：伊在永順計程車行擔任電台小姐，八十
      九年三月十一日當日凌晨伊值班，當日乙○○用無線電呼叫中心叫救護車，他
      說他出車禍，是伊接的無線電，伊就叫救護車，並在電台廣播說乙○○發生車
      禍，叫就近的車輛前往支援，故有幾台計程車前往車禍地點幫忙等語相符，顯
      見被告於車禍發生後，確有以無線電呼叫車行為其代叫救護車前往車禍現場，
      被告於主觀上並無遺棄之故意，雖據証人即據報前往處理之桃園縣警察局八德
      分局高明派出所警員楊朝賢於本院審理時証稱：伊當日備勤，有民眾報案有車
      禍，伊到現場看到三輛計程車在路邊，伊看到被告車輛之車頭有毀損，伊就跟
      另一個警員下車查問有無車禍，他們說沒有車禍發生，伊大約看了一下，沒有
      異狀，就上車離開，等伊離開約五十公尺後，覺得不對又繞回原處，另外一個
      警員在屋角發現被害人被移到該處，被害人的摩托車也被移到路邊，被告才說
      有車禍等語，被告於員警到現場時雖未據實陳述，惟被告既已通知站台為其叫
      救護車，對告訴人丙○○並未疏予生存上所必要之保護，且被告若確要遺棄告
      訴人丙○○，大可於撞擊後趁深夜路上無人之際加速逃逸，何需大費週章地將
      告訴人丙○○及其機車挪到路旁，顯係防止其遭後來之車輛追撞，堪認被告所
      辯其當時是想私下與告訴人和解等語信屬真實，此外復查無其他積極証據足認
      被告有公訴人所指之遺棄犯行，應認不能証明被告此部分之犯罪，爰依法諭知
      無罪之判決。
三、不受理部分（被訴業務過失傷害部分）：
（一）按告訴乃論之罪，告訴人於第一審辯論終結前得撤回其告訴，又告訴經撤回者
      ，法院應諭知不受理之判決，刑事訴訟法第二百三十八條第一項、第三百零三
      條第三款定有明文。
（二）本件被告因業務過失傷害案件，經檢察官提起公訴，認為犯刑法第二百八十四
      條第二項之罪，依同法第二百八十七條前段規定，須告訴乃論，茲據告訴人丙
      ○○於九十一年三月二十八日本院審理中，以言詞聲請撤回告訴，依照前開法
      條之規定，就此部分諭知不受理之判決。
四、據上論斷，應依刑事訴訟法第三百零一條第一項、第三百零三條第三款，判決如
    主文。
本案經檢察官呂寧莉到庭執行職務
中      華      民      國    九十一    年      四      月     十一     日
                              臺灣桃園地方法院刑事第二庭
                                  法  官  林  恆  吉
右正本證明與原本無異。
如不服本判決，應於判決送達後十日內向本院提出上訴狀( 應附繕本 )，上訴於臺灣
高等法院。
                                  書記官  邱  仲  騏
中      華      民      國    九十一    年      四      月     十六     日
